臺灣新北地方法院行政訴訟判決　　　　　110年度交字第640號
原　　　告　洪紹維　
被　　　告　新北市政府交通事件裁決處

代　表　人　李忠台　
訴訟代理人　黃慧婷　　律師


上列當事人間因交通裁決事件，原告不服被告中華民國110 年
9 月1 日新北裁催字第48-A00000000號違反道路交通管理事件裁
決，提起行政訴訟，本院判決如下：
    主  文
一、原告之訴駁回。
二、訴訟費用新臺幣參佰元由原告負擔。
    事實及理由
壹、程序方面：本件係因原告不服被告所為道路交通管理處罰條
    例第 8條的裁決而提起撤銷訴訟，依行政訴訟法第237條之1
    ，應適用交通裁決事件訴訟程序。而本件因卷證資料已經明
    確，依同法第237條之7規定不經言詞辯論，直接裁判。
貳、實體方面：
一、爭訟事實概要：緣原告洪紹維駕駛其所有車牌號碼000-0000
    號普通重型機車（下稱系爭機車），於民國（下同） 110
    年 4 月 24 日 14 時 17 分時，於信義區興雅路周邊之人
    行道處違規停車，而有「行人徒步區停車」之違規行為而經
    臺北市政府警察局信義分局（下稱原舉發單位）之警員接獲
    通報後至現場當場認定違規屬實，並於 110 年 4 月 27 日
    （符合道路交通管理處罰條例第 90 條），填製北市警交字
    第A00000000 號舉發違反道路交通管理事件通知單予以舉發
    ，並記戴於110 年6 月11日前到案，並移送被告處理，原告
    於110 年6 月10日、110 年7 月26日分別提出申訴，案經原
    舉發單位查明陳述情節及違規當時情形，被告於110 年9 月
    1 日依道路交通管理處罰條例( 下稱處罰條例) 第56條第1
    項第1 款及違反道路交通管理事件統一裁罰基準表等規定，
    以「在禁止臨時停車處所停車」違規事實，填製新北裁催字
    第48-A00000000號違反道路交通管理事件裁決書，裁處「罰
    鍰新臺幣（下同）600 元整」，原告不服，為此提起本件行
    政撤銷交通裁決訴訟。
二、原告起訴主張及聲明：
㈠、原告主張要旨：我是 FOODPANDA 外送員，當時外送餐點給
    新光三越 A4 的訂貨客人餐點，車暫停在興雅路，當時外送
    大箱遮蓋是拉下來拿餐給客人，忘了拉回遮蓋，當時我人不
    在車現場，員警未經我意願把遮蓋拉上來，拍照開罰單，對
    此次員警的舉發過程我有疑義，且分局的申訴回函也沒對此
    開單行為說明，因而提起行政訴訟。  
㈡、聲明：⑴撤銷原處分。⑵訴訟費用由被告負擔。
三、被告答辯及聲明：
㈠、答辯要旨：
⑴、查原舉發單位提供之採證照片所示，原告所有之機車於系爭
    違規地點人行道範圍處所停車，即屬於在人行道違規停車(
    被證6)，被告據以作成本件處分，應無違誤。
⑵、原告固稱其當時已經利用外送箱蓋將車牌遮蔽，警員將其掀
    起後拍照舉發有違法之虞等，惟查車輛之號牌本即屬供辨識
    系爭車輛之用，處罰條例第12條及第13條亦對於使用各種方
    式掩蓋、汙損、擅自更改車牌等行為有所處罰，足證車牌具
    有證明系爭車輛獨特性之特種文書性質，人民不得任意以任
    何方式阻礙他人辨認該特種文書，原告將車輛停放於供一般
    公眾通行之人行道上，該地不屬於原告得合理期待之隱私範
    圍，更不得基於任何原因而將車牌遮蓋；況原告將機車停放
    之地點已經有害及一般人行道之行人通行，並經他人致電警
    局報案在案(被證6)，警員接獲通報而到現場後發現違規屬
    實，自得對於現場所見之違規人、事進行查核，而其以暫時
    排除遮蔽車牌異物之方式為輔助釐清違規車輛特徵並採證舉
    發，該手段除係為舉發所必要者外，又並未對人民之任何權
    利造成侵犯，故警員掀起箱蓋拍攝違規車輛之車牌者，難認
    有何違法之處。
⑶、再者，原告既為本件機車所有人，有機車車籍查詢資料（被
    證7）為憑，自應對上開規定知之甚詳。是原告前揭所述，
    無非單方所執之詞，委無足取。綜上所述，被告依法裁處，
    應無違誤。原告之訴為無理由，陳請判決如答辯聲明所載，
    以維法紀。
㈡、聲明：⑴原告之訴駁回。⑵訴訟費用由原告負擔。
四、爭點事項：
㈠、原告所有系爭機車，於上揭時、地「在人行道停車」之違規
    行為，舉發程序是否合乎法定程序？
㈡、被告以「在禁止臨時停車處所停車」違規事實是否適法有據
    ？
五、本院之判斷：
㈠、上揭爭訟事實，除爭點事實外，為兩造所不爭執，並有北市
    警交字第A00000000 號舉發違反道路交通管理事件通知單及
    送達證明、原告之申訴書2 件、臺北市政府警察局信義分局
    110 年6 月25日北市警信分交字第1103030875號函、臺北市
    政府警察局信義分局110 年8 月3 日北市警信分交字第
    1103033193號函、新北裁催字第48-A00000000號違反道路交
    通管理事件裁決書及送達證書、臺北市政府警察局交通警察
    大隊110 年9 月16日北市警交大執字第1103035012號函、台
    北市信義分局三張犁派出所110 報案紀錄單、職務報告書、
    現場違規照片、機車車籍查詢及駕駛人基本資料等在卷足憑
    （見本院卷第45-79 頁），核堪採認為事實。
㈡、本件應適用之相關法令：
⑴、道路交通安全規則第111 條第1 項第1 款：「汽車臨時停車
    時，應依下列規定：一、橋樑、隧道、圓環、障礙物對面、
    鐵路平交道、人行道、行人穿越道、快車道等處，不得臨時
    停車。」。
⑵、道路交通安全規則第112 條第1 項第1 款：「汽車停車時，
    應依下列規定：一、禁止臨時停車處所不得停車。」。
⑶、道路交通管理處罰條例第 3 條第 1 款、第 3 款、第 10款
    、第 11 款：「本條例所用名詞釋義如下：一、道路：指公
    路、街道、巷衖、廣場、騎樓、走廊或其他供公眾通行之地
    方。三、人行道：指為專供行人通行之騎樓、走廊，及劃設
    供行人行走之地面道路，與人行天橋及人行地下道。十、臨
    時停車：指車輛因上、下人、客，裝卸物品，其停止時間未
    滿三分鐘，保持立即行駛之狀態。十一、停車：指車輛停放
    於道路兩側或停車場所，而不立即行駛。」。
⑷、道路交通管理處罰條例第56條第1 項第1 款：「汽車駕駛人
    停車時，有下列情形之一者，處新臺幣六百元以上一千二百
    元以下罰鍰：一、在禁止臨時停車處所停車。」。
⑸、按「本細則依道路交通管理處罰條例第九十二條第四項規定
    訂定之。」、「處理違反道路交通管理事件之程序及統一裁
    罰基準，依本細則之規定辦理。前項統一裁罰基準，如附件
    違反道路交通管理事件統一裁罰基準表。」，違反道路交通
    管理事件統一裁罰基準及處理細則第1條、第2條第1項、第2
    項分別亦有明定，是違反道路交通管理事件統一裁罰基準及
    處理細則即係基於法律之授權所訂定，而該處理違反道路交
    通管理事件之統一裁罰基準（即「違反道路交通管理事件統
    一裁罰基準表」）已考量「違反事件」、「法條依據」、「
    法定罰鍰額度或其他處罰」、「違規車種類別或違規情節」
    、「期限內繳納或到案聽候裁決者」、「逾越應到案期限30
    日內，繳納罰鍰或到案聽候裁決者」、「逾越應到案期限30
    日以上60日以內，繳納罰鍰或到案聽候裁決者」、「逾越應
    到案期限60日以上，繳納罰鍰或逕行裁決處罰者」等因素，
    作為裁量之標準，並未違反授權之目的及裁量權之本質，是
    其不僅直接對外發生效力，且被告亦應受其拘束而適用之。
㈢、原告之行政訴訟主張意旨略以：「原告當時人不在現場，並
    且已經使用外送箱之箱蓋將車牌遮住，警員將外送箱之箱蓋
    掀起拍攝原告之車牌，舉發程序違法。」等語置辯。惟查：
⑴、依舉發單位提供之採證照片所示（見本院卷第 73 頁），原
    告所有之機車於系爭違規地點人行道範圍處所停車，即屬於
    在人行道違規停車，核與員警職務報告書所稱略以：「、、
    職接獲 110 報案稱臺北市信義區新光三越 A4 館及微風信
    義中間人行道有機車違停，職立即前往查處，見現場僅一部
    普重型機車（車號:000-0000 ）停於行人徒步區（詳細位置
    如附圖），現場設有行人徒步區禁止停車標誌，職見現場並
    無該普重型機車車主，該普重型機車為FOODPANDA（熊貓美
    食外送平台）機車，外送箱蓋垂下遮蔽車牌，故職用左手將
    外送箱蓋掀起以利對車牌拍照，依道路交通管理處罰條例第
    56條第1項第1款在行人徒步區停車逕行舉發」（見本院卷第
    66頁）相符，足認原告違規行為，事證明確，被告據以作成
    本件處分，應無違誤。
⑵、按車輛之號牌本即屬供辨識系爭車輛之用，道路交通管理處
    罰條例第 12 條及第13條亦規定，對於使用各種方式掩蓋、
    汙損、擅自更改車牌等行為有所處罰，足證車牌具有證明系
    爭車輛獨特性之特種文書性質，人民不得任意以任何方式阻
    礙他人辨認該特種文書，原告將車輛停放於供一般公眾通行
    之人行道上，該地不屬於一般得合理期待之隱私範圍，更不
    得基於任何原因而將車牌遮蓋；況原告將機車停放之地點已
    經有妨害一般人行道之行人通行，並經他人致電警局報案在
    案，此有台北市信義分局三張犁派出所 110 報案紀錄單在
    卷可參（見本院卷第 65 頁），警員接獲通報而到現場後發
    現違規屬實，自得對於現場所見之違規人、事進行查核，而
    其以暫時排除遮蔽車牌異物之方式為輔助釐清違規車輛特徵
    並採證舉發，該手段除係為舉發所必要者外，又並未對人民
    之任何權利造成侵犯，故警員掀起箱蓋拍攝違規車輛之車牌
    者，難認有何違法之處。是以原告陳稱其當時已經利用外送
    箱蓋將車牌遮蔽，警員將其掀起後拍照舉發有違法之虞云云
    ，顯屬無據。
⑶、原告既為本件機車所有人，並取得駕駛執照，有機車車籍查
    詢資料、駕駛人基本資料（見本院卷第 77-79 頁）為憑，
    自應對上開規定知之甚詳。是原告前揭所述，無非單方所執
    之詞，委無足取。綜上所述，被告依法裁處，應無違誤。
六、本件判決基礎已經明確，兩造其餘的攻擊防禦方法及訴訟資
    料，經本院斟酌後，核與判決結果不生影響，無一一論述之
    必要，一併說明。
七、結論：原處分並無違誤，原告訴請撤銷為無理由，應予駁回
    。本件第一審裁判費為 300 元，所以確定第一審訴訟費用
    額為 300 元，由原告負擔。
八、依行政訴訟法第195 條第1 項後段、第236 條、第98條第1
    項前段、第237 條之8 第1 項、第237 條之9 第1 項，判決
    如主文。
中    華    民    國   110    年    10    月    28    日
                  行政訴訟庭  法  官  陳伯厚
一、上為正本係照原本作成。
二、如不服本判決，應於判決送達後20日內，向本院提出上訴狀
    並表明上訴理由（原判決所違背之法令及其具體內容或依訴
    訟資料可認為原判決有違背法令的具體事實），其未載明上
    訴理由者，應於提出上訴後 20 日內向本院補提理由書（上
    訴狀及上訴理由書均須按他造人數附繕本，如未按期補提上
    訴理由書，則逕予駁回上訴），並應繳納上訴裁判費新臺幣
    750 元。
                              書記官  陳柔吟
中    華    民    國   110    年    10    月    28    日